【裁判字號】    92,附民,230
【裁判日期】    921016
【裁判案由】    侵占
【裁判全文】
臺灣高等法院刑事附帶民事訴訟判決                九十二年度附民字第二三○號
    原        告  乙○○
    被        告  甲○○
右列被告因侵占案件（九十二年度上易字第六五一號），原告提起附帶民事訴訟，請
求損害賠償，本院判決如左：
    主  文
原告之訴駁回。
    事  實
一、原告聲明求為判決：被告應賠償原告新台幣五百五十四萬元整及自起訴狀繕本送
    達之翌日起至清償日止按年百分之五計算之利息。訴訟費用由被告負擔。其事實
    上陳述略以：(一)本案於偵查中、第一審、第二審所調查事實及證據均予援用。(二)
    依民法第一百八十四條規定，被告詐騙原告新台幣三百五十四萬元整（詳見偵審
    筆錄），被告侵占北平鴻興樓飯店營業額，原告至少應分紅新台幣一百萬元，又
    被告於結束營業前有訴外人余汝澤先生願頂讓，因被告之過失，致使原告之投資
    款取回落空，應負賠償之責，計新台幣一百六十萬元，減縮為一百萬元，合計為
    五百五十四萬元整。(三)訴外人彭士衡合夥人於八十八年四月前令被告結帳分紅，
    被告置之不理，致彭先生未幾憂悶而亡，爰依法提出附帶民事訴訟，求為判決如
    訴之聲明。
二、被告未提出書狀，亦未作何陳述，惟依其在刑事訴訟之陳述，不承認有何侵權行
    為。
    理  由
一、「因犯罪而受損害之人，於刑事訴訟程序得附帶提起民事訴訟，對於被告及依民
    法負賠償責任之人，請求回復其損害」刑事訴訟法第四百八十七條第一項定有明
    文。
二、按依原告於該刑事案件之代理人於本件被告甲○○所涉業務侵占之刑事案件審理
    中，就所提附帶民事訟訴部分訴稱：「告訴人借給公司三百五十四萬元，被告是
    拿去私人運用，我們附帶民事訴訟是告這個」等語（見本院九十二年十月二日審
    判筆錄），惟被告以鴻興樓名義向原告乙○○先後借款二百六十五萬元及四十萬
    元，總計三百零五萬元部分除經被告於原審供明在卷（見原審第一八○頁），亦
    經原告於本院審理中所不爭執（見本院九十二年十月二日審判筆錄），是原告於
    本院審理中指稱公司向其借款三百五十四萬元云云，除金額與前揭所陳不符（借
    款金額合計應為三百零五萬元）而顯有錯誤外，該三百零五萬元之款項經被告代
    表公司向原告借得用於公司週轉營運使用，業屬鴻興樓飯店所有之款項無疑。另
    被告所指投資款新台幣一百六十萬元（減縮請求一百萬元）及年終應分紅之一百
    萬元部分，惟該投資款一百六十萬元部分，既經出資即屬合夥事業鴻興樓飯店所
    有，而年終應予分配之盈餘，於未予分配前，仍為合夥事業鴻興樓飯店所有，均
    非原告個人所有，而本件被告甲○○所犯係刑法第三百三十六條第二項侵占業務
    上所持有之物之業務侵占罪，其所妨害者僅為鴻興樓飯店對於所屬財產之所有權
    能，其所侵害者並非原告個人之法益，依前開法條之意旨，得於刑事訴訟程序附
    帶提起民事訴訟者，以被告犯罪行為之被害人，且其所受損害，係因被告被訴之
    犯罪行為而直接發生者為限，準此，原告非因被告犯罪而直接受有損害之人至明
    ，應不得於刑事訴訟程序中提起附帶民事訴訟請求被告甲○○為損害賠償。
三、據上論斷，應依刑事訴訟法第五百零二條第一項前段，判決如主文。
中      華      民      國    九十二    年      十      月     十六     日
                              臺灣高等法院刑事第四庭
                                  審判長法  官  蔡  永  昌
                                        法  官  陳  榮  和
                                        法  官  李  英  豪
右正本證明與原本無異。
如不服本判決，應於收受送達後十日內向本院提出上訴書狀，其未敘述上訴之理由者
並得於提起上訴後十日內向本院補提理由書（均須按他造當事人之人數附繕本）。
                                        書記官  鄭  信  昱
中      華      民      國    九十二    年      十      月     十七     日


司法院資訊處製作；財團法人民間司法改革基金會備份。
